臺灣彰化地方法院交通事件裁定　　　　100年度交聲字第524號
移送機關即
原處分機關　　交通部公路總局臺中區監理所彰化監理站
異　議　人
即受處分人　　郭銀勝
上列異議人即受處分人因違反道路交通管理處罰條例案件，對於
交通部公路總局臺中區監理所彰化監理站民國100 年3 月21日所
為之處分（原處分案號：彰監四字第裁64-I00000000號），聲明
異議，本院裁定如下：
    主  文
異議駁回。
    理  由
一、按汽車駕駛人飲用酒類或其他類似物後其吐氣所含酒精濃度
    超過每公升0.25毫克或血液中酒精濃度超過百分之0.05以上
    者，不得駕車，道路交通安全規則第114條第2款定有明文。
    另汽車駕駛人，駕駛汽車經測試檢定有酒精濃度超過規定標
    準者，處新臺幣 1萬5千元以上6萬元以下罰鍰，並當場移置
    保管其車輛及吊扣其駕駛執照 1年；因而肇事致人受傷者，
    並吊扣其駕駛執照 2年；致人重傷或死亡者，吊銷其駕駛執
    照，並不得再考領，道路交通管理處罰條例第35條第1項第1
    款定有明文。
二、原處分意旨略以：異議人即受處分人郭銀勝於民國（下同）
    99 年10 月15日21時30分許，駕駛車號HFO －011 號重型機
    車，行經彰化縣北斗鎮地○路、光華街口時，因酒後駕車，
    經彰化縣警察局北斗分局員警對其進行呼氣酒精濃度測試，
    當場測得其呼氣酒精濃度達0.60mg/L，已逾規定不得駕駛車
    輛之濃度標準，乃依法掣單舉發違規，爰依道路交通管理處
    罰條例第35條第1 項第1 款及違反道路交通管理事件統一裁
    罰基準表等規定，裁處受處分人罰鍰1 萬5 千元、吊扣駕駛
    執照12個月，並施以道安講習。
三、受處分人聲明異議意旨略以：異議人確有於上開時、地，酒
    後駕駛上開車號重型機車，惟法院已判處罰金3 萬元，原處
    分機關仍裁罰1 萬5 千元及施以道安講習，違反一事不二罰
    之規定，爰聲請撤銷原處分云云。
四、經查：
(一)、受處分人就於前揭時地經警攔檢呼氣所含酒精濃度為0.60mg
    /L等事實並不否認，且有卷附之交通部公路總局臺中區○○
    ○○○道路交通管理事件裁決書1 紙附卷可稽。再受處分人
    因同一事實亦涉犯刑法第185 條之3 服用酒類不能安全駕駛
    動力交通工具而駕駛罪，經警察機關移送檢察官偵查，嗣由
    本院99年度交簡字第1910號簡易判決判處罰金30,000元，確
    定等情，此有本院99年度交簡字第1910號刑事簡易判決影本
    1 紙在卷可查，故受處分人飲酒後駕駛車輛之前開行為堪以
    認定。
(二)、按一行為同時觸犯刑事法律及違反行政法上義務規定者，依
    刑事法律處罰之。但其行為應處以其他種類行政罰或得沒入
    之物而未經法院宣告沒收者，亦得裁處之，行政罰法第26條
    第1 項規定甚明。又其他種類行政罰，係指違反行政法上之
    義務應受裁罰性之不利處分，於行政罰法第2 條規定，包括
    剝奪或消滅資格、權利之吊銷證照處分。考其立法目的，無
    非係因一行為同時觸犯刑事法律及違反行政法上義務時，由
    於刑罰與行政罰同屬對不法行為之制裁，而刑罰之懲罰作用
    較強，依刑事法律處罰即足資警惕時，實無再處以行政罰之
    必要；且刑事法律之處罰，係由法院依刑事訴訟法為之，較
    符合正當法律程序，自應予優先適用。惟罰鍰以外之沒入或
    其他種類行政罰，因兼具維護公共秩序以達行政目的之作用
    ，故行政機關仍得併予裁處。
(三)、又刑法第185 條之3 規定「服用毒品、麻醉藥品、酒類或其
    他相類之物，不能安全駕駛動力交通工具而駕駛者，處1 年
    以下有期徒刑、拘役或科或併科15萬元以下罰金」，於88年
    3 月30日制定之立法理由為：「為維護交通安全，增設服用
    酒類或其他相類之物過量致意識模糊駕駛交通工具之處罰規
    定，以防止交通事故之發生」，其保護之法益為「交通安全
    之社會法益」至明；而道路交通管理處罰條例第1 條亦開宗
    明義載明，該條例係為加強道路交通管理，維護交通秩序，
    確保交通安全而制定，則同條例第35條第1 項第1 、2 款之
    處罰規定，亦即著重管理防止飲酒後意識模糊下之駕駛行為
    ，以防止交通事故、維護交通安全所為之處罰；且於95年7
    月1 日始施行之道路交通管理處罰條例第35條亦就此情形修
    正增加第8 項規定為：「前項汽車駕駛人，經裁判確定處以
    罰金低於本條例第92條第3 項所訂最低罰鍰基準規定者，應
    依本條例裁決繳納不足最低罰鍰之部分。」，其立法目的即
    考量適用行政罰法第26條之規定，在酒後駕車違規應受刑事
    處罰者，刑罰處罰額度低於行政罰之流弊，以及將產生受刑
    事處罰者低於同為酒後駕車違規卻未達受刑事處罰標準（即
    駕駛人吐氣所含酒精濃度超過0.25mg/L以上未滿0.55mg/L
    者）之不合理情形。又大法官解釋釋字第503 號固已揭示：
    「…違反作為義務之行為，同時構成漏稅行為之方法而處罰
    種類相同者，如從其一重處罰已足達成行政目的時，即不得
    再就其他行為併予處罰，始符憲法保障人民權利之意旨。」
    之法理，然上開大法官會議解釋並未排除因前揭刑事處罰偏
    低所產生不合理之流弊而特別立法補繳差額之情形。綜上所
   述 ，道路交通管理處罰條例第35條第8 項已明文揭示汽車駕
    駛人經裁判確定處以罰金低於同條例第92條第3 項所訂最低
    罰鍰基準規定者，應依同條例裁決繳納不足最低罰鍰之部分
    ，該規定尚難認有違憲法意旨，且為行政罰法第26 條 之特
    別規定，應優先適用。
(四)、另本件受處分人就原處分裁處施以道安講習部分聲明異議及
    未聲明異議之吊扣駕駛執照部分，因酒後駕車僅有一交通違
    規行為，且有關其處罰效果之罰鍰、吊扣駕駛執照與施以道
    路交通安全講習等與該交通違規行為是否存在，均無從分離
    ，本院自應就原處分全部加以審理（臺灣高等法院暨所屬法
    院98年法律座談會刑事類提案第23號研討結果參照）。因原
    處分機關所為之施以道安講習及吊扣駕駛執照之行政處分，
    係屬對於預防將來再犯危險兼具維護公共秩序作用之行政管
    制罰，而與行政罰鍰係屬對於過去違反行政法上義務之行為
    予以處罰之行政秩序罰，有所不同，且其立法目的亦與刑罰
    有別，從而，前揭行政罰法第26條之一事不二罰原則，於此
    並無適用餘地，得據以處罰受處分人施以道路交通安全講習
    及駕駛執照。
五、綜上所述，受處分人確有於前揭時、地飲酒後駕駛重型機車
    之違規行為，從而原處分機關裁處受處分人需補繳罰鍰1,50
    00元，吊扣駕駛執照12個月，並施以道安講習，核無違誤，
    本件異議為無理由，應予駁回。
據上論斷，應依道路交通案件處理辦法第18條，裁定如主文。
中    華    民    國    100    年    5    月    10    日
                  交通法庭          法  官  鮑慧忠
以上正本證明與原本無異。
如不服本裁定，應於裁定送達後五日內向本院提出抗告狀( 須附
抗告狀繕本 )。
中    華    民    國   100    年    5     月    10    日
                                   書記官  林子惠